【裁判字號】    92,台上,5210
【裁判日期】    920919
【裁判案由】    違反毒品危害防制條例
【裁判全文】
最高法院刑事判決                              九十二年度台上字第五二一０號
    上  訴  人  甲○○
右上訴人因違反毒品危害防制條例案件，不服福建高等法院金門分院中華民國九十二
年七月二十四日第二審判決（九十二年度上重訴字第一號，起訴案號：福建金門地方
法院檢察署九十一年度偵字第二一二號），提起上訴，本院判決如左：
    主  文
上訴駁回。
    理  由
本件原判決認定：上訴人甲○○與綽號「阿彭」之大陸地區人民彭垂同及綽號「阿彬
」（或稱阿斌）之台灣地區人民等之成年男子，基於運輸第一級毒品海洛因及運送走
私物品之犯意聯絡，於民國九十一年五月間某日，先由彭垂同自行將管制進口物品第
一級毒品海洛因磚九塊（淨重三千二百四十三點五公克，包裝重一０六點一七公克）
，自大陸地區福建省某處私運進口至福建金門縣古寧頭北山海邊交予「阿彬」，「阿
彬」自行將該毒品藏匿於甲○○金門縣金沙鎮后水頭二十二號住處旁之甲○○所有車
牌號碼ＷＹ｜三三四八號舊貨車內，並請彭垂同以電話聯絡甲○○，而由甲○○將上
開第一級毒品海洛因取出切割成十八塊，夾藏在其於同年月十二日十四時許，向不知
情之林華鵬訂作取得之二片鋁門窗框內，於同日下午五時許，委託不知情之嘉揚國際
快遞有限公司（下稱嘉揚快遞）送貨員洪永贊，以寄貨人、收貨人為「陳木金」名義
，將上開裝有第一級毒品海洛因之二片鋁門窗框運輸至台灣嘉揚快遞台北站，「阿彬
」並允諾事成之後，給付甲○○新台幣（下同）三十六萬元之報酬，嗣於同日下午五
時五十八分許，洪永贊運輸上開鋁門窗框架途經金門縣金城鎮○○路與民生路口時，
為福建金門地方法院檢察署檢察官指揮法務部調查局調查員攔獲，並扣得上揭第一級
毒品海洛因磚十八塊、鋁門窗框架二片（七件），復於甲○○金門縣金沙鎮后水頭二
十二號住處扣得該快遞通知單客戶留底聯一張等情；係以上開事實，業據甲○○於法
務部調查局福建省調查處調查時、偵查中及第一審審理時坦承不諱，核與證人林華鵬
、洪永贊分別於偵查中及第一審審理時供述情節相符，並有第一級毒品海洛因磚十八
塊、鋁門窗框架二片、託運費七百元、快遞通知單影本一張、快遞通知單客戶留底聯
一張等扣案足稽，而扣案之十八塊白色塊磚毒品，經法務部調查局鑑定結果：合計淨
重三千二百四十三點五０公克（包裝重一０六點一七公克），均含第一級毒品海洛因
成分，純度百分之七十點０五，純質淨重二二七二點０七公克，有法務部調查局九十
一年五月二十三日調科壹字第三六００００００五號鑑定通知書附卷可證，是扣案毒
品確屬毒品危害防制條例第二條第二項第一款所列第一級毒品海洛因，同時屬行政院
於七十九年三月三十日（七九）台財字第０六一八一號函，依懲治走私條例第二條所
公告之管制物品項目及其數額中，甲項第四款所列管制進出口物品無誤；為其所憑之
證據及認定之理由；而以上訴人於原審翻供否認本件犯罪所持諸項辯解，係推卸刑責
之詞，俱無足採，已於判決理由內詳予說明及指駁；因認上訴人所為係犯毒品危害防
制條例第四條第一項運輸第一級毒品罪及修正前懲治走私條例第三條第一項之運送走
私物品罪；上訴人行為後，懲治走私條例業於九十一年六月二十六日修正公布，並於
九十一年六月二十八日生效，修正後之該條例第三條第一項規定之法定刑由「五年以
下有期徒刑、拘役或科或併科新台幣九萬元以下罰金」，修正為「五年以下有期徒刑
、拘役或科或併科新台幣一百五十萬元以下之罰金」，新舊法比較結果，以舊條例有
利於上訴人，依刑法第二條第一項但書規定，應適用九十一年六月二十六日修正前懲
治走私條例上述之規定；上訴人一運輸毒品行為，同時觸犯上開二罪名，係想像競合
犯，應從一重之運輸第一級毒品罪處斷；而運輸毒品當然含有持有行為，其持有毒品
之低度行為，應為運輸毒品之高度行為所吸收，不另論持有毒品罪，又上訴人利用不
知情之洪永贊運輸毒品，為間接正犯，且上訴人與彭垂同及綽號「阿彬」者三人間有
犯意之聯絡及行為之分擔，為共同正犯。因而撤銷第一審不當之科刑判決，引用毒品
危害防制條第四條第一項、第十八條第一項前段、第十九條第一項，修正前懲治走私
條例第三條第一項、第十一條、第十二條，刑法第十一條（漏引「前段」）、第二條
第一項但書、第二十八條、第五十五條、第三十七條第一項，審酌上訴人為圖三十六
萬元之利，竟運輸多達三二四三‧五公克之第一級毒品海洛因，犯罪情節非輕，及其
素行、智識程度、家庭狀況、犯罪之動機、目的、運輸毒品所生之危險、犯罪後之態
度等一切情狀，判處無期徒刑，並依法宣告褫奪公權終身，扣案之第一級毒品海洛因
磚壹拾捌塊（淨重仟貳佰肆拾點伍公克），應宣告沒收銷燬之，另扣案之鋁門窗
框架貳片（柒件）、上開海洛因外包裝（淨重壹佰零陸點壹柒公克）及嘉揚國際航運
快捷通知單客戶留底聯壹張，均為上訴人所有供運輸毒品海洛因所用及所得之物，均
應宣告沒收；經核於法並無違誤。上訴人之上訴意旨略稱：(一)上訴人於福建金門地方
法院審理時就有關上訴人切割海洛因為十八塊及由上訴人拆開海洛因外包裝之紅色塑
膠膠布之自白，前後所供並非完全一致，足見該自白與事實不符，且上訴人是否有切
割系爭海洛因及拆開外包裝，原審未查明，有調查職責未盡之違法。(二)若上訴人有切
割系爭海洛因，何以調查人員未當場發現並逮捕上訴人？何以未查獲切割之工具？
台灣及金門地區，鮮有紅色塑膠布，金門地區之商舖有無出售紅色塑膠布？原審俱未
查明，有調查職責未盡之違法。(三)林華鵬製成鋁門窗後係置放於工廠外面，可能係他
人夾藏海洛因於其中，又「阿彬」即係戴志明，本件之檢舉人是否為楊國傳？依戴、
楊二人謀事過程及心機，本件可能係其二人佈局派人將海洛因夾藏於鋁門窗框，致上
訴人捲入其中，原審未向調查局航業海員調查處查明本件是否為楊國傳檢舉，有調查
職責未盡及理由不備之違法等語。惟查：上訴人於第一審之自白，無關犯罪構成要件
之細節部分，雖非完全一致，然就重要事實之供述，前後並無矛盾，原判決採為判決
之證據，並無違背證據法則；又原判決認定上訴人將海洛因磚九塊切割為十八塊，夾
藏於鋁門窗框內並運送之事實，核與卷內證據資料相符，原判決此部分之認定，亦無
違誤；至調查人員何以未即時發現上訴人切割海洛因並當場逮捕及何以未當場查獲切
割之工具暨金門地區商舖有無出售紅色塑膠布，俱與本件待證事實無關；上訴意旨(一)
(二)俱非適法。上訴意旨(三)指稱本件是否戴志明、楊國傳設局派人將本件海洛因夾藏於
鋁門窗，及楊國傳是否為本件之檢舉人云云，並未依據卷內資料具體指摘原判決係如
何違背法令，且其指摘之事項亦與本件犯罪構成之待證事實無關，殊非適法。綜上所
述，上訴人之上訴非有理由，應予駁回。
據上論結，應依刑事訴訟法第三百九十六條第一項，判決如主文。
中      華      民      國    九十二    年      九      月     十九     日
                              最高法院刑事第一庭
                                  審判長法官  施  文  仁
                                        法官  林  永  茂
                                        法官  蕭  仰  歸
                                        法官  花  滿  堂
                                        法官  陳  世  淙
      右正本證明與原本無異
                                              書  記  官
中      華      民      國    九十二    年      九      月    二十五    日


司法院資訊處製作；財團法人民間司法改革基金會備份。
